【裁判字號】    99,易,514
【裁判日期】    990716
【裁判案由】    違反入出國及移民法等
【裁判全文】
臺灣桃園地方法院刑事判決               99年度易字第514號
公  訴  人  臺灣桃園地方法院檢察署檢察官
被      告  甲○○
            乙○○
            丙○○
上列被告因違反入出國及移民法等案件，經檢察官提起公訴（99
年度偵字第10412號），本院判決如下：
    主  文
甲○○未經許可入國，處有期徒刑肆月，如易科罰金，以新臺幣
壹仟元折算壹日。
乙○○未經許可入國，處有期徒刑肆月，如易科罰金，以新臺幣
壹仟元折算壹日。
丙○○藏匿犯人，處有期徒刑月，如易科罰金，以新臺幣壹仟
元折算壹日。
    事  實
一、甲○○係大陸地區人民，於民國96年7 月間某日，自福建省
    平潭縣搭乘大陸籍漁船出發至宜蘭南方澳海域，受僱在新滿
    發6 號漁船擔任漁工，僅許可進入臺灣境內水域。詎其明知
    非經主管機關許可，不得進入臺灣地區，為謀在臺灣地區工
    作，竟基於非法入境臺灣地區之犯意，於96年8 月1 日，在
    宜蘭縣南方澳漁港偷渡上岸，未經我國內政部入出國及移民
    署許可，而進入臺灣地區，嗣後即輾轉在臺北、臺中、屏東
    、桃園等地區從事工地雜工。
二、乙○○係大陸地區人民，於96年12月間某日，自福建省平潭
    縣搭乘大陸籍漁船出發至宜蘭蘇澳海域，受僱在大益豐3 號
    漁船擔任漁工，僅許可進入臺灣境內水域。詎其明知非經主
    管機關許可，不得進入臺灣地區，為謀在臺灣地區工作，竟
    基於非法入境臺灣地區之犯意，於97年1 月中旬某日，在宜
    蘭縣烏石漁港偷渡上岸，未經我國內政部入出國及移民署許
    可，而進入臺灣地區，嗣後即輾轉在臺北、桃園等地區從事
    地磚舖設之工作。
三、丙○○於99年2 月中旬某日，明知甲○○、乙○○均係未經
    依法申請許可，以偷渡方式入境臺灣地區之犯人，竟基於藏
    匿人犯之犯意，於99年2 月中旬起，以其位於桃園縣平鎮市
    ○○路81巷2 弄19號之住處，供予甲○○、乙○○居住，而
    藏匿犯人。嗣於同年4 月14日上午7 時許，經警在上址見丙○○駕駛車牌號碼4372-ZA 號自用小客車搭載甲○○、乙○○，形跡可疑上前盤查，始悉上情。
四、案經海岸巡防署海岸巡防總局北部地區巡防局報告臺灣桃園
    地方法院檢察署檢察官偵查起訴。
    理  由
壹、證據能力部分：
    按被告以外之人於審判外之陳述，雖不符刑事訴訟法第 159
    條之1 至第159 條之4 之規定，而經當事人於審判程序同意
    作為證據，法院審酌該言詞陳述或書面陳述作成時之情況，
    認為適當者，亦得為證據。當事人、代理人或辯護人於法院
    調查證據時，知有刑事訴訟法第159 條第1 項不得為證據之
    情形，而未於言詞辯論終結前聲明異議者，視為有前項之同
    意，刑事訴訟法第159 條之5 定有明文。查本判決所引用以
    下審判外作成之相關供述證據，公訴人及被告甲○○、乙○○、丙○○於本院準備程序、審判期日均表示無意見而不予
    爭執，亦未於言詞辯論終結前聲明異議，本院審酌上開證據
    資料製作時之情況，尚無違法取得及證明力明顯過低之瑕疵
    ，認以之作為證據應屬適當，而其餘所依憑判斷之非供述證
    據，本院亦查無有何違反法定程序取得之情形，且上開各該
    證據均經本院於審判期日依法進行證據之調查、辯論，被告
    甲○○、乙○○、丙○○於訴訟上之防禦權，已受保障，故
    上開證據資料均有證據能力。
貳、實體部分：
一、訊據被告甲○○、乙○○，對於上揭未經主管機關許可，而
    以偷渡方式入境臺灣地區之犯罪事實，均迭於警詢、偵訊及
    本院準備程序、審理時坦承不諱（見偵查卷第19至21頁、第
    30至33頁、第45頁、第50頁，本院卷第8 頁背面、第27頁）
    ，並有大陸船員受僱資料查詢結果3 紙在卷可佐（見偵查卷
    第41至43頁），足認被告甲○○、乙○○之任意性自白與事
    實相符，應堪採信。本件事證已經明確，其犯行堪以認定，
    應予依法論科。
二、訊據被告丙○○就上揭明知甲○○、乙○○係未經依法申請
    許可，以偷渡方式入境臺灣地區之人犯，仍提供上址住處供
    其等居住藏匿之犯罪事實，亦迭於警詢、偵訊及本院審理時
    坦承不諱（見偵查卷第8 至9 頁、第55至56頁，本院卷第27
    頁、第28頁），核與證人甲○○、乙○○於偵查中證述之情
    節（見偵查卷第21頁、第46至47頁、第52頁）大致相符，並
    有大陸船員受僱資料查詢結果3 紙在卷可佐（見偵查卷第41
    至43頁），足認被告丙○○之任意性自白與事實相符，應堪
    採信。本件事證已臻明確，其犯行至堪認定，應予依法論科
    。
三、按所謂行為後法律有變更者，包括構成要件之變更而有擴張
    或限縮，或法定刑度之變更。行為後法律有無變更，端視所
    適用處罰之成罪或科刑條件之實質內容，修正前後法律所定
    要件有無不同而斷。新舊法條文之內容有所修正，若其修正
    係無關乎要件內容之不同或處罰之輕重，而僅為文字、文義
    之修正或原有實務見解、法理之明文化，或僅條次之移列等
    無關有利或不利於行為人，非屬該條所指之法律有變更者，
    可毋庸為新舊法之比較，而應依一般法律適用原則，適用裁
    判時法（最高法院96年度台上字第3773號判決意旨參照）。
    查被告甲○○、乙○○非法入境臺灣之行為後，入出國及移
    民法業於96年12月26日修正公布，並自97年8 月1 日施行。
    其中關於未經許可入國之處罰，僅條次從該法第54條修正移
    列至同法第74條，至其構成要件及法定刑部分則未變更，是
    此項修正自不屬於刑法第2 條之法律變更，本身尚無比較新
    舊法之問題，合先敘明。
四、次按未經許可入國（入境）之行為，國家安全法第6 條第 1
    項與入出國及移民法第74條均有處罰之規定，惟依入出國及
    移民法第1 條規定：為統籌入出國管理，確保國家安全，規
    範移民事務，落實移民輔導，特制定本法。本法未規定者，
    適用其他有關法律之規定。入出國及移民法為入出國管理之
    特別規定，且該法就未經許可入出國，既已於同法第74條有
    處罰之明文，依同法第1 條前段規定之意旨，該規定為國家
    安全法第6 條第1 項之特別規定，自應優先適用入出國及移
    民法第74條處罰。是核被告甲○○、乙○○未經許可偷渡進
    入臺灣地區之所為，均係犯修正後入出國及移民法第74條之
    未經許可入國罪。又按刑法第164 條第1 項之藏匿犯人或使
    之隱避罪，所謂「藏匿犯人」係指藏匿已經犯罪之人而言；
    而此之所謂「犯人」不以起訴後之人為限；故凡觸犯刑罰法
    規所規定之罪名者，不問其觸犯者係普通法或特別法、實質
    刑法或形式刑法，只須其為實施犯罪行為之人，且所犯之罪
    不問已否發覺或起訴或判處罪刑，均屬此之所謂「犯人」（
    最高法院87年度台上字第757 號判決意旨參照）。本件被告
    丙○○既已明知甲○○、乙○○均係未經依法申請許可，以
    偷渡方式入境臺灣地區之犯人，猶以其上址住處，供甲○○
    、乙○○居住予以藏匿，核其所為，則係犯刑法第164 條第
    1 項之藏匿犯人罪。再刑法第164 條第1 項之藏匿犯人罪，
    係侵害國家裁判上之搜索權，是被告丙○○雖同時藏匿甲○○、乙○○二人，仍應論以一罪。爰審酌被告甲○○、乙○○為謀在臺工作，而非法入境，進入臺灣之期間均已逾2 年
    ，對於我國國家安全、社會治安造成危害，惟念其等犯後業
    已坦承犯行，態度尚稱良好；另審酌被告丙○○藏匿人犯，
    妨害國家司法權之行使，及其藏匿人犯之時間不長，犯後業
    坦認犯行，兼衡被告三人犯罪之動機、目的、手段、生活狀
    況、智識程度及素行等一切情狀，分別量處如主文所示之刑
    ，並均諭知易科罰金之折算標準，以示懲戒。
據上論斷，應依刑事訴訟法第299 條第1 項前段，入出國及移民
法第74條，刑法第11條前段、第164 條第1 項、第41條第1 項前
段，刑法施行法第1 條之1 第1 項、第2 項前段，判決如主文。
本案經檢察官周芝君到庭執行職務。
中    華    民    國    99    年     7    月    16    日
                  刑事第五庭  法  官  劉淑玲
以上正本證明與原本無異。
如不服本判決應於收受判決後10日內向本院提出上訴書狀，並應
敘述具體理由。其未敘述上訴理由者，應於上訴期間屆滿後20日
內向本院補提理由書( 均須按他造當事人之人數附繕本) 「切勿
逕送上級法院」。
                              書記官  許婉茹
中    華    民    國    99    年    7     月    19    日
附錄本件論罪科刑依據之法條：
入出國及移民法第74條
未經許可入國或受禁止出國處分而出國者，處3 年以下有期徒刑
、拘役或科或併科新臺幣9 萬元以下罰金。
中華民國刑法第164條
藏匿犯人或依法逮捕拘禁之脫逃人或使之隱避者，處2 年以下有
期徒刑、拘役或5百元以下罰金。
意圖犯前項之罪而頂替者，亦同。

司法院資訊處製作；財團法人民間司法改革基金會備份。
